【裁判字號】    98,聲,997
【裁判日期】    980831
【裁判案由】    返還提存物
【裁判全文】
臺灣桃園地方法院民事裁定               98年度聲字第997號
聲  請  人  己○○
            壬○○
            癸○○
            丁○○
            戊○○
            辛○○
            庚○○
            丙○○○
            甲○○○
相  對  人  乙○○
上列當事人間聲請返還提存物事件，本院裁定如下：
    主  文
聲請駁回。
    理  由
一、按訴訟終結後，供擔保人證明已定20日以上之期間，催告受
    擔保利益人行使權利而未行使，或法院依供擔保人之聲請，
    通知受擔保利益人於一定期間內行使權利並向法院為行使權
    利之證明而未證明者，法院應依供擔保人之聲請，以裁定命
    返還其提存物，民事訴訟法第104 條第1 項第3 款定有明文
    。又該條之規定，於其他依法令供訴訟上之擔保者，準用之
    ，同法第106 條亦定有明文。而此所謂訴訟終結，在因假扣
    押或假處分供擔保之場合，因該擔保係為保障受擔保利益人
    因假扣押或假處分所受損害而設，倘執行法院已依假扣押或
    假處分裁定為假扣押或假處分之執行，則在執行法院撤銷執
    行程序前，受擔保利益人所受損害仍可能繼續發生，損害額
    既未確定，自難強令其行使權利，故必待假扣押或假處分之
    執行程序已撤銷，始得謂為訴訟終結（97年台抗字第357 號
    裁判要旨可資參照）。
二、本件聲請意旨略以：聲請人之被繼承人梁清錞與相對人間假
    扣押事件，梁清錞前遵本院92年度全字第5238號假扣押裁定
    ，以本院92年度存字第2457號提存事件提存，提供新台幣（
    下同）26萬元為擔保，以本院92年度執全字第2163號對相對
    人提存於本院提存所之擔保金51萬元及利息假扣押執行在案
    。嗣因聲請人已聲請撤銷假扣押裁定及撤回假扣押執行，聲
    請人遂以桃園中路郵局存證信函第744 號催告相對人於一定
    期間內行使權利，惟相對人未於期限內行使權利並為證明，
    爰依民事訴訟法第104 條第1 項第3 款之規定聲請返還上開
    提存物等語，並提出台灣高等法院96年度上字第968 號民事
    判決、本院92年度全字第5238號民事裁定、本院92年度存字
    第2457號提存書、本院98年度全聲字第93號民事裁定暨確定
    證明書、民事撤回假扣押執行狀、桃園中路郵局存證信函第
    744 號暨收件回執等件（均影本）為證。
三、經查，聲請人上開所主張對相對人供擔保後為假扣押之事實
    ，經本院審核上開證物，並依職權調閱本院92年度全字第52
    38號假扣押卷宗、92年度存字第2457號擔保提存卷宗查核無
    訛，堪信屬實。次查，聲請人以伊業已聲請撤銷假扣押裁定
    及撤回假扣押執行，訴訟已告終結為由，以桃園中路郵局第
    744 號存證信函通知相對人，就前開假扣押之執行所受之損
    害限期於文到20日內行使權利，相對人已於98年6 月26日收
    受上開通知等情，亦據聲請人提出上述存證信函暨收件回執
    為證，亦堪信實。然據本院依職權調閱本院92年度執全字第
    2163號執行卷宗，依其卷內資料顯示，聲請人係於98年6 月
    18日向本院民事執行處遞狀撤回本件假扣押執行程序之聲請
    ，本院民事執行處始於98年7 月30日發函通知本院提存所，
    就相對人之上開擔保金之原扣押命令應予撤銷。易言之，本
    件聲請人於98年6 月26日通知相對人行使權利時，相對人之
    財產仍在假扣押查封執行中，執行程序尚未終結，而相對人
    因該假扣押執行所受之損害仍可能繼續發生，尚不符合首開
    「訴訟終結」之要件，聲請人自無強令相對人行使權利之理
    ，足認聲請人上開所為催告受擔保利益人行使權利並不合法
    ，自無相對人屆期未行使權利之可言，故聲請人之聲請與首
    揭規定不符，不能准許。
四、爰裁定如主文。
中    華    民    國    98    年    8     月    31    日
                  民事第一庭    法  官  范明達
以上正本係照原本作成
如不服本裁定應於送達後10日內向本院提出抗告狀，並繳納抗告
費新臺幣1,000元
中    華    民    國    98    年    9     月    1     日
                                書記官  張豐松


司法院資訊處製作；財團法人民間司法改革基金會備份。
